【裁判字號】    91,訴,182
【裁判日期】    920227
【裁判案由】    遺棄等
【裁判全文】
臺灣雲林地方法院刑事判決                          九十一年度訴字第一八二號
    公  訴  人  臺灣雲林地方法院檢察署檢察官
    被      告  甲○○  男七十.
    選任辯護人  黃翎芳律師
右列被告因業務過失致死罪等案件，經檢察官提起公訴（九十一年度偵字第一一六四
號），本院判決如左：
    主  文
甲○○從事業務之人，因業務上之過失致人於死，處有期徒刑捌月；又駕駛動力交通
工具肇事，致人死而逃逸，處有期徒刑柒月；應執行有期徒刑壹年貳月；緩刑參年。
    事  實
一、甲○○平日以駕駛電動馬達為動力之拼裝三輪（慢）車（下稱拼裝三輪車）載運
    所批購之蔬菜沿街販售營生為業，甲○○既以駕駛拼裝三輪車販售蔬菜為業，其
    應知駕駛拼裝三輪車時，應保持燈光及反光裝置等安全設備之良好與完整，且慢
    車在夜間行車，應燃亮燈光，詎其於民國九十一年三月十八日五時許，天未亮時
    ，駕駛拼裝三輪車沿台一線省道由南往北方向駛經雲林縣西螺鎮振興里台一線二
    二六公里一百公尺處，因甲○○所駕駛之拼裝三輪車尾燈故障未亮，且反光裝置
    等安全設備亦非良好與完整，適有劉文濱酒後駕駛車號ＳＨ－七六五二號自小客
    車，因劉文濱酒後，顯然無法正常駕駛，又因甲○○所駕駛之拼裝車尾燈不亮，
    反光裝置亦屬不完整且不良，致劉文濱未能及時發現前方有甲○○所駕駛之拼裝
    三輪車，由後高速撞及甲○○所駕駛拼裝三輪車左後輪，因而失控翻覆路旁大排
    水溝內，劉文濱旋因吸入大量排水溝內之泥水，致於數分鐘內即死亡，甲○○則
    於發見被追撞而發生車禍時，因懼報警處理，其拼裝三輪車可能為警裁罰沒入，
    竟駕駛拼裝車逃逸。
二、案經雲林縣警察局西螺分局報請臺灣雲林地方法院檢察署檢察官偵查起訴。
    理  由
一、本件經檢察官於本院調查、審理時，當庭變更起訴事實及法條為刑法第二百七十
    六條第二項從事業務之人，因業務上之過失致人於死罪及刑法第一百八十五條之
    四駕駛動力交通工具肇事，致人死傷而逃逸罪，合先敘明。
二、訊據被告甲○○坦承其係從事駕駛拼裝三輪車載運所批購之蔬菜沿街販售營生為
    業，有於右開時、地駕駛拼裝三輪車肇事，致被害人劉文濱死亡，並於肇事後逃
    逸等情；核與證人陳榮吉、丁○○、丙○○、劉榮乾等人於本院或偵查時證述情
    節相符；復有道路交通事故調查報告表、現場採證照片（含肇事車輛之照片），
    警方關於肇事車輛之車況查證報告函在卷足憑。被害人確因本件車禍而人車一同
    翻覆路旁大排水溝內，被害人旋因吸入大量排水溝內之泥水，致於數分鐘內即死
    亡一節，亦經臺灣雲林地方法院檢察署檢察官督同檢驗員相驗屬實，製有相驗筆
    錄、被害人遺體照片（由照片可見死者鼻腔部位充滿污泥）、相驗屍體證明書、
    驗斷書（記載：鼻腔以六吋棉花棒深入，附著大量溝土），及有法務部法醫研究
    所九十二年一月三日以法醫理字第○九一○○○四○九一號函說明等在卷可案，
    此部分之事實已足以認定。
三、按慢車應保持燈光及反光裝置等安全設備之良好與完整，且慢車在夜間行車，應
    燃亮燈光；道路交通安全規則第一百十九第一項、第一百二十八條分別定有明文
    。經查，本件肇事時間為清晨五時許，天未亮之際，而被告所駕駛之車輛之車身
    顏色又屬深藍、深綠等之不明亮色系（卷附照片參照），而肇事路段之道路路面
    為柏油路、無缺陷、無障礙物等情，並有交通事故調查報告表各欄載明可按，惟
    被告駕駛上揭拼裝三輪車之時，並無不能注意之情事，被告能注意，竟疏未注意
    上開交通安全規則，致被害人酒後，顯然無法正常駕駛，且未能及時發現前方有
    被告所駕駛之拼裝三輪車，而由後高速撞及被告所駕駛拼裝三輪車左後輪，因而
    失控肇事本件車禍，則本件被害人固應負主要過失責任（卷附台灣省嘉雲區車輛
    行車事故鑑定委員會嘉鑑字第九一一二五七號函及鑑定意見書參照），然被告亦
    有上揭過失甚明。被害人之死亡既係由於被告上開過失行為肇生之車禍所造成，
    足見被告之過失行為與被害人之死亡間，顯有相當之因果關係，故被告從事業務
    之人，因業務上之過失致人於死之犯行，已可認定。
四、核被告所為，係犯刑法第二百七十六條第二項業務上過失致死罪及第一百八十五
    條之四肇事逃逸罪。（一）被告所犯上開二罪間，犯意各別，行為互殊，應予分
    論併罰。（二）爰審酌被告年已逾七十歲，卻因農務耕作不足為生，不得不以駕
    駛拼裝三輪車載運所批購之蔬菜沿街販售營生為業，而被告本件車禍肇事之過失
    責任非重，被害人對本件車禍則應負主要過失責任，又被告之逃逸行為本身，並
    非被害人死亡之原因，為公訴人同此認定，被告肇事逃逸原因確係出於害怕營生
    車輛遭警沒入，才未主動報警處理，而被告於檢察官偵查中，並能提出其所有之
    農地貸款以賠償被害人家屬一節，亦經證人陳榮吉證言屬實，及有調解書附卷可
    憑等一切情狀，分別量處如主文所示之刑，並定應執行之刑。（三）末查被告前
    未曾受有期徒刑以上刑之宣告，此有卷附臺灣高等法院被告全國前案紀錄表一份
    可按，而被告確因一時疏失涉犯本案，犯後頗有悔意，經此起訴、審判之教訓，
    當知所警惕，小心謹慎，可信被告無再犯之虞，又被告年已老邁，實承受不了監
    獄生活，且被告尚有七十歲老妻需被告於日常生活中相互扶持為伴，有被告所提
    戶籍資料在卷可參，本院因認前開所宣告之刑以暫不執行為適當，併諭知緩刑三
    年，以啟自新。
據上論斷，應依刑事訴訟法第二百九十九條第一項前段，刑法第二百七十六條第二項
、第一百八十五條之四、第五十一條第五款、第七十四條第一款，罰金罰鍰提高標準
條例第一條前段，判決如主文。
本案經檢察官乙○○到庭執行職務。
中      華      民      國      九十二       年      二    月    廿七   日
                                        臺灣雲林地方法院刑事第二庭
                                            法  官  黃玉清
右正本證明與原本無異。
如不服本判決，應於判決送達後十日內向本院提出上訴狀( 應附繕本 )。
                                            書記官  林豐民
中      華      民      國      九十二      年      二    月    廿七    日
附錄：
刑法第二百七十六條
因過失致人於死者，處二年以下有期徒刑、拘役或二千元以下罰金。
從事業務之人，因業務上之過失犯前項之罪者，處五年以下有期徒刑或拘役，得併科
三千元以下罰金。
刑法第一百八十五條之四
駕駛動力交通工具肇事，致人死傷而逃逸者，處六月以上五年以下有期徒刑。


司法院資訊處製作；財團法人民間司法改革基金會備份。
